臺灣桃園地方法院民事判決
111年度婚字第58號
原      告  乙○○  
訴訟代理人  潘維成律師
複代理人    詹傑麟律師
被      告  甲○○  
上列當事人間請求離婚等事件，本院於民國111年4月18日言詞辯
論終結，判決如下：
    主      文
准原告與被告離婚。
訴訟費用由被告負擔。
    事實及理由
一、被告經合法通知，無正當理由未於言詞辯論期日到場，核無
    民事訴訟法第386 條各款所列情形之一，爰依家事事件法第
    51條準用民事訴訟法第385 條第1 項前段規定，依原告之聲
    請，准由其一造辯論而為判決。   
二、原告起訴主張：兩造為夫妻關係，婚後育有二子、一女(現
    皆已成年)。婚姻關係存續中，兩造因個性不合、感情不睦
    ，於民國87年10月15日簽立離婚協議書，惟因原告惜情，暫
    時並未一同前往戶政事務所辦理離婚登記，而仍同住一起。
    後於88、89年間，原告於房間枕頭下發現巫術人偶，上寫有
    原告之生辰等資料，原告於心生恐懼下搬離所有之住所，後
    該住所因債務問題遭法院拍賣，被告亦搬離原住所，與長子
    同住。原告自離家20幾年間，迄今仍每月給付新台幣1萬元
    至3餘元之生活費(如被告有照顧孫子，原告會付3萬餘元之
    費用)予被告，除此之外，兩造間無任何交集。兩造間長期
    以來僅有法律上婚姻關係名義存在，而無婚姻的實質關係。
    兩造自88、89年間起分居迄今，已逾20年未共同生活，彼此
    互不關心，互動冷淡，婚姻關係早已名存實亡，且兩造於分
    居前已協議離婚，是夫妻間感情決裂、兩造間婚姻已生破綻
    ，婚姻關係誠摯互信之基礎已蕩然無存，足認有難以維持婚
    姻之重大事由存在。兩造感情破綻之事由，客觀而言，已達
    到任何人均將喪失維持婚姻希望之程度，而存有不能維持之
    重大事由。被告於原告離家後，迄今仍收受原告所支付之生
    活費達20餘年，顯見被告仍有與原告相互聯繫之管道。除此
    之外，被告卻對兩造是否復合，原告是否履行同居一事，並
    未為任何挽回或具體作為。故縱使被告無事前同意分居，渠
    亦任令兩造為繼續分居之狀態，可認被告事後亦默示兩造此
    分居之事實，而無反對之意思表示。縱認原告自行離家有責
    在先，然被告於兩造分居達20年餘之情狀下，亦未善盡維持
    婚姻之義務，故被告之有責性亦與原告相當。兩造婚姻確有
    難以維持之重大事由，且兩造就婚姻產生難以回復破綻之前
    揭原因，各有其歸責性，雙方有責程度難非軒輊，原告自得
    請求離婚。爰依民法第1052條第2 項規定請求離婚。並聲明
    ：如主文所示。
三、被告未於言詞辯論期日到場，亦未提出任何書狀為聲明或陳
    述。
四、原告主張之事實，業據提出戶籍謄本、離婚協議書、人偶圖
    、郵局匯款單等為證。並經證人即原告之二嫂蔡月敏到庭證
    稱：「…（你搬走之後他們兩造是否還住在中壢？）對。我
    剛結婚時他們還住一起，現在沒有住一起了，差不多1 、20
    年都沒住一起。我是很少到他們家去，因為我小嬸（即被告
    ）會打電話跟我聊天就講給我聽。（從何時開始沒有住一起
    ？）民國幾年我沒去記，因為我小嬸可能信一個什麼可能是
    佛教，我小嬸曾經畫一個人好像草人，寫原告的生辰，拿針
    一直刺小人的心臟，好像要刺死小人的意思不知道何意我也
    不懂。（小嬸畫草人，你有無看到？）原告拿給我看的，我
    有問小嬸她不承認，我有個女兒那時候不乖，被告也會教我
    要怎麼做，叫我畫符給小孩喝，我說我不會畫。（被告看到
    小人的圖之後就分居？）原告看到之後就不敢回家去跟被告
    住，原告就跑回去我婆婆那裡住。（被告有請原告回來住嗎
    ？）我就不知道了，被告跟我說她就不管她老公，要回來就
    回來不回來就算了。被告打給我都講一些小孩或原告的事，
    都說原告兄弟都是同類的。…（是否有看到草人內容及樣式
    ？）原告的生辰八字，字是我小嬸寫的我有看到。（是否知
    道原告和被告有做過離婚協議？）是有的，都會聽我小嬸說
    他們有做離婚協議，但是日期我不清楚，有時她打電話跟我
    講我又忘記，只知道她要離婚，她叫原告放她自由。（
    你跟被告通電話過程中，被告是否有說原告離家期間有無給
    被告或家裡生活費？）有一次我有問被告說原告有無拿錢回
    家，被告說有但我沒有問拿多少回來。（（提示卷13、14頁
    ）草人圖是否是這兩頁？）是，上面的字就是被告寫的。」
    等語，與原告主張之重要情節大致相符。被告經合法通知，
    於言詞辯論期日不到場，對於原告主張之事實亦未提出書狀
    爭執。綜合上開事證，堪信原告主張為真實。
五、按有民法第1052條第1 項以外之重大事由，難以維持婚姻者
    ，夫妻一方得請求離婚；但其事由應由夫妻一方負責者，僅
    他方得請求離婚，民法第1052條第2 項定有明文。所謂有民
    法第1052條第1 項以外之重大事由，難以維持婚姻者，係以
    婚姻是否已生破綻而無回復之希望為其判斷之標準。婚姻如
    有難以維持之重大事由，於夫妻雙方就該事由均須負責時，
    應比較衡量雙方之有責程度，僅責任較輕之一方得向責任較
    重之他方請求離婚，如雙方之有責程度相同，則雙方均得請
    求離婚，始符民法第1052條第2 項規定之立法本旨（最高法
    院95年度第5 次民事庭會議決議參照）。本件原告主張兩造
    個性不合，原已簽立離婚協議書，但未辦理離婚登記，後於
    88、89年間，原告於房間枕頭下發現人偶，上寫有原告之生
    辰等資料，原告心生恐懼故搬離兩造原共同住所，迄今兩造
    分居已達20年餘，但原告均有按月給付家庭生活費用予被告
    ，除此之外，兩造均無互動、也無關心孺慕之情，足認夫妻
    間互信、互愛之基礎已不復存在，原告雖是自行離家，但20
    年餘來被告並未就兩造分居一事有何具體作為，亦沒有任何
    修復兩造婚姻之積極舉動。另依證人蔡月敏之證詞，被告曾
    告訴證人，伊不管原告、原告要回來就回來、不回來就算了
    及伊要離婚、伊叫原告放伊自由等語，另審酌被告於本件二
    次調解及二次辯論期日均未到場，對於原告主張之事實及離
    婚請求亦未提出書狀爭執，顯見被告主觀上已無意與原告繼
    續婚姻關係，顯難期待兩造婚姻破綻有回復之可能，堪認兩
    造婚姻有難以維持之重大事由，且無證據證明原告就該事由
    應負較重責任，揆諸前揭規定及說明，原告得請求離婚。原
    告依民法第1052條第2 項規定請求離婚，即屬有據，應予准
    許。
六、據上論結，本件原告之訴為有理由，依家事事件法第51條，
    民事訴訟法第385條第1項前段、第78條，判決如主文。
中　　華　　民　　國　　111 　年　　5 　　月　　23　　日
                      家事法庭法  官  張淑芬
以上正本係照原本作成。
如對本判決上訴，須於判決送達後20日內向本院提出上訴狀。（
須按他造人數提出繕本，並繳納第2 審裁判費），上訴於台灣高
等法院。如委任律師提起上訴者，應一併繳納上訴審裁判費。
中　　華　　民　　國　　111 　年　　5 　　月　　23　　日
                              書記官  施盈宇